臺灣板橋地方法院民事判決　　　　　　　100年度家簡字第6號
原　　　告　臺灣銀行股份有限公司
法定代理人　張明道
訴訟代理人　陳俊明
複　代理人　吳顯輝
　　　　　　張如珩
被　　　告　黃火順
　　　　　　黃文通
訴訟代理人　黃金國
　　　　　　黃台豐
被　　　告　黃文喜
訴訟代理人　黃志銘
被　　　告　黃對
訴訟代理人　卜美君
上列當事人間請求分割遺產事件，本院於民國100 年3 月9 日言
詞辯論終結，判決如下：
    主  文
准將被繼承人黃傳林所遺財產（新北市○○區○○段840 地號、
地目建地、面積840.57平方公尺、權利範圍800 分之29之土地；
及其上建物門牌號碼新北市○○區○○路207 巷30弄12號2 樓）
，按其五位繼承人即黃清松、被告黃火順、被告黃文通、被告黃
文喜、被告黃對，每人各五分之一之應繼分比例予以分割，每人
各取得五分之一。
訴訟費用由被告負擔。
    事實及理由
一、原告主張：原告之債務人黃清松與被告四人於民國90年1 月
    10日及民國97年7 月23日共同繼承其等父母所遺留之一筆土
    地及其上建物（新北市○○區○○段840 地號、地目建地、
    面積840.57平方公尺、權利範圍800 分之29之土地；及其上
    建物門牌號碼新北市○○區○○路207 巷30弄12號2 樓）。
    因債務人黃清松未清償債務，原告已查封系爭不動產。系爭
    不動產雖已由被告四人與黃清松辦妥公同共有之繼承登記，
    但因黃清松怠於行使分割為分別共有，致原告無法強制執行
    拍賣取償。故原告代位債務人黃清松訴請分割系爭不動產，
    由黃清松與被告四人各取得應繼分五分之一等語。並聲明：
    如主文所示。
二、被告答辯：系爭不動產目前為空屋，無人居住，已辦妥由被
    告4人與訴外人黃清松公同共有的繼承登記，每人應繼分各5
    分之1 ，但因黃清松拒絕辦理分割為分別共有，故被告4 人
    均同意由原告代位黃清松訴請分割系爭遺產等語。並聲明：
    同意原告的請求。
三、經查，原告主張其債務人黃清松積欠原告債務未清償，因黃
    清松與被告四人之母親黃杜金枝於民國90年1 月10日過世，
    遺留有一筆土地（新北市○○區○○段840 地號、地目建地
    、面積840.57平方公尺、權利範圍800 分之29）及其上建物
    （門牌號碼新北市○○區○○路207 巷30弄12號2 樓），應
    由黃杜金枝與之配偶黃傳林、子女五人（被告四人與黃清松
    ）共同繼承，每人應繼分各6 分之1 ，嗣黃傳林於97年7 月
    23日過世，其子女即被告四人與黃清松再次繼承，致被告四
    人與黃清松應繼分增為各5 分之1 ，系爭遺產已辦妥由被告
    四人與黃清松公同共有之繼承登記，原告亦憑對債務人黃清
    松之債權而查封系爭不動產，但因債務人黃清松怠於行使分
    割遺產權利，致原告無法拍賣取償債權之事實，業據原告提
    出黃杜金枝、黃傳林、被告4 人與黃清松之戶籍謄本7 件、
    繼承系統表1 件、土地暨建物登記簿謄本1 份、本院民事執
    行處函請原告代位黃清松提出分割遺產訴訟之函文影本1份
    在卷可證。被告四人到庭亦承認此繼承事實。又原告依民事
    訴訟法第65條規定聲請本院通知黃清松參加訴訟，本院已通
    知黃清松本案訴訟，惟黃清松並未到庭參加訴訟，此有開庭
    通知書之送達證書在卷可稽。是認原告主張之事實堪信真實
    。
四、按民法第242 條本文規定：「債務人怠於行使其權利時，債
    權人因保全債權，得以自己之名義，行使其權利。」。又民
    法第1164條前段規定：「繼承人得隨時請求分割遺產」。
    本件原告之債務人黃清松為繼承人之一，得隨時請求分割遺
    產，惟其怠於行使，致原告債權無法實現，原告為保全債權
    ，故得代位黃清松行使分割遺產權利。從而，原告代位黃清
    松請求就被繼承人黃傳林所遺系爭不動產，按五位繼承人即
    黃清松、被告黃火順、被告黃文通、被告黃文喜、被告黃對
    ，每人各五分之一之應繼分比例予以分割，每人各取得五分
    之一，為有理由，應予准許。
五、訴訟費用負擔之依據：民事訴訟法第78條。
中    華    民    國   100    年    3     月    30    日
                                臺灣板橋地方法院家事法庭
                                    法    官    黃惠瑛
以上正本證明與原本無異。
如對本判決不服，應於判決送達後20日內向本院提出上訴狀（須
依他造人數附繕本並繳納上訴費用）。
中    華    民    國   100    年    3     月    30    日
                                    書 記 官    張美玉